臺灣彰化地方法院刑事判決　　　　　　　　　　　　　九十一年度訴字第九五五號
　　公　訴　人　臺灣彰化地方法院檢察署檢察官
　　被　　　告　甲○○
右列被告因毒品危害防制條例案件，經檢察官提起公訴（九十一年度毒偵緝字第二一
二、二一三號），本院判決如左：
    主  文
甲○○施用第一級毒品，累犯，處有期徒刑拾月；又施用第二級毒品，累犯，處有期
徒刑伍月；應執行有期徒刑壹年壹月。
    事  實
一、甲○○於民國八十九年八月十八日，因違反毒品危害防制條例案件，經本院判處
    有期徒刑三月確定，於八十九年十一月二日易科罰金執行完畢；另因施用毒品案
    件，經本院裁定送觀察、勒戒後，認無繼續施用毒品之傾向，經臺灣彰化地方法
    院檢察署檢察官於八十九年三月二十四日，以八十九年度偵字第九七二號不起訴
    處分確定。詎其猶不思悔改，於前開不起訴處分後五年內，於九十一年一月十五
    日前三日之某時（被告就確實日期已不復記憶），分別在彰化縣田尾鄉○○村○
    ○路○段四○三號之四內，以將第一級毒品海洛因摻在香煙內再點燃香煙吸食之
    方式，施用第一級毒品海洛因一次；以將第二級毒品安非他命置於玻璃瓶內點燃
    吸食其氣體之方式，施用第二級毒品安非他命一次。嗣於同年月十五日十八時許
    ，為警在上址查獲。後經本院於九十一年二月六日，以九十一年度毒聲字第三五
    八號裁定送彰化看守所附設勒戒所觀察、勒戒後，認有繼續施用毒品傾向，再經
    本院裁定令入戒治處所施以強制戒治。
二、案經彰化縣警察局鹿港分局報請臺灣彰化地方法院檢察署檢察官偵查起訴。
    理  由
一、被告於前揭時、地施用第一、第二級毒品海洛因、安非他命各一次之事實，業據
    其於本院審理時坦承不諱，且被告於前揭時、地經彰化縣警察局鹿港分局採尿送
    驗結果，檢體確呈嗎啡陽性反應及甲基安非他命陽性反應，此有彰化縣衛生局煙
    毒尿液檢驗成績書附於臺灣彰化地方法院檢察署九十一年度毒偵字第一七二號卷
    可稽。況初次吸食或施打煙毒者，經人體代謝作用於八小時之內，即有約百分之
    八十排出，二十四小時之後，續有約剩餘量之百分之九十再排出，七十二小時之
    後仍有殘餘微量排出，吸食或施打者個人體質不同，其排出時間亦會有差異，尤
    其成癮者（抗藥性強）其於吸食一百二十小時內所採之尿液，配合較具公信力之
    儀器（如氣相質譜儀）仍可能被檢測出；且海洛因係由嗎啡化學合成之半人工合
    成品，其藥（毒）性倍於嗎啡，其施打或吸食後經人體代謝作用而分解成藥（毒
    ）性較低之嗎啡，而於尿液中被檢測出，故吸食或施打海洛因或嗎啡在尿液中均
    以嗎啡形態被檢測出，業經憲兵司令部八十年三月廿五日（八０）鑑驗字０九九
    九號函釋在案；而施用毒品者以施用毒品海洛因最為常見，施用嗎啡者已甚少見
    ，且被告亦供稱其吸食海洛因、安非他命等情，業如前述，是堪認被告於前開採
    尿前之七十二小時內之某時點確曾第二級毒品甲基安非他命一次，並有施用第一
    級毒品海洛因。被告前因施用毒品案件，經本院裁定送觀察、勒戒後，認無繼續
    施用毒品之傾向，經台灣彰化地方法院檢察署檢察官於八十九年三月二十四日，
    以八十九年度偵字第九七二號為不起訴處分確定等事實，業據被告供述在卷，復
    有前開不起訴處分書附於臺灣彰化地方法院檢察署九十一年度毒偵字第一七二號
    卷可佐，另有臺灣彰化地方法院檢察署刑案資料查註紀錄表一份附於偵查卷及臺
    台灣高等法院被告全國前案紀錄表一份附於本院卷可憑。綜上所述，本件事證明
    確，被告犯行洵堪認定。
二、按「犯第十條之罪者，檢察官應先將被告送勒戒處所觀察、勒戒，其期間不得逾
    一月。」、「經觀察、勒戒後，無繼續施用毒品傾向者，應由檢察官為不起訴之
    處分；有繼續施用毒品之傾向者，由檢察官聲請法院裁定令入戒治處所施以強制
    戒治，其期間為一年。但自首者，得以保護管束代之」、「依前項規定為不起訴
    處分後，五年內再犯第十條之罪，經觀察、勒戒後，認有繼續施用毒品之傾向或
    三犯以上者，不適用前項之規定。但應由檢察官聲請法院裁定先令入戒治處所施
    以強制戒治。」，毒品危害防制條例第二十條第一、二、三項定有明文。再按海
    洛因、甲基安非他命分別係毒品危害防制條例第二條第二項第一、第二款所規定
    之第一級、第二級毒品。查被告前因施用毒品案件，經觀察、勒戒後，認無繼續
    施用之傾向，而經臺灣彰化地方法院檢察署檢察官為不起訴處分，其於不起訴處
    分後五年內，再施用毒品而經觀察、勒戒後，認有繼續施用毒品之傾向，而經檢
    察官向本院聲請裁定令入戒治處所施以強制戒治等事實，業如前述，則被告係犯
    毒品危害防制條例第十條第一項、第二項之罪，殆無疑義。
三、核被告所為，係犯毒品危害防制條例第十條第一、二項之施用第一、二級毒品罪
    。被告所犯前開二罪間，犯意各別，行為互殊，應予分論併罰。查被告前曾於八
    十九年八月十八日，因違反毒品危害防制條例案件，經本院判處有期徒刑三月確
    定，於八十九年十一月二日易科罰金執行完畢，有前述臺灣高等法院被告全國前
    案紀錄表可按，其於刑之執行完畢後五年內，再犯本案，為累犯，所犯二罪依法
    均應加重其刑。爰審酌被告犯罪之動機、目的、手段及其前經觀察、勒戒，並經
    檢察官不起訴處分後猶故態復萌，再次施用毒品不輟，無視於毒品對自身健康之
    戕害及國家對杜絕毒品犯罪之禁令，惟施用毒品者均有相當程度之生理成癮性及
    心理依賴性，其犯罪心態與一般刑事犯罪之本質並不相同，應側重適當之醫學治
    療及心理矯治為宜，及被告犯罪後猶飾詞卸責之態度等一切情狀，就其所犯前開
    二罪分別量處如主文所示之刑，並定其應執行之刑。復查數罪併罰中之一罪，依
    刑法規定得易科罰金，若因與不得易科之他罪併合處罰結果而不得易科罰金時，
    原可易科部分所處之刑，自亦毋庸為易科折算標準之記載（大法官會議解釋第一
    四四號參照）；故被告因施用第二級毒品而處有期徒刑五月部分，自亦毋庸為易
    科折算標準之記載。
四、據上論斷，應依刑事訴訟法第二百九十九條第一項前段，毒品危害防制條例第十
    條第一項、第二項，刑法十一條前段、第四十七條、第五十一條第五款，判決如
    主文。
本案經檢察官羅美秀到庭執行職務
中      華      民      國    九十一    年      九      月     十八     日
                                  臺灣彰化地方法院刑事第一庭
                                      法      官  宋  恭  良
右正本證明與原本無異。
如不服本判決，應於判決送達後十日內向本院提出上訴狀( 應附繕本 )，上訴於臺灣
高等法院臺中分院。
                                      法院書記官  劉  玫  金
中      華      民      國    九十一    年      九      月     十八     日
【附錄本案論罪科刑法條】
毒品危害防制條例第十條第一項、第二項：
施用第一級毒品者，處六月以上五年以下有期徒刑。
施用第二級毒品者，處三年以下有期徒刑。
